臺灣高等法院臺南分院刑事判決
109年度上訴字第1389號
上  訴  人  臺灣臺南地方檢察署檢察官
被      告  謝筑貞


上列上訴人因被告毒品危害防制條例案件，不服臺灣臺南地方法
院109年度訴字第907號中華民國109年9月29日第一審判決（起訴
案號：臺灣臺南地方檢察署109年度撤緩毒偵字第237號），提起
上訴，本院判決如下：
    主  文
原判決撤銷，發回臺灣臺南地方法院。
    理  由
一、公訴意旨略以：被告謝筑貞基於施用第一級毒品之犯意，於
    民國107年4月17日凌晨，在其位於臺南市○○區○○路000 巷00
    號住處，以將海洛因捲入香菸內點燃吸食方式，施用第一級
    毒品海洛因1次。嗣警方因偵辦盧苡仙涉嫌販賣毒品案，發
    現謝筑貞曾與盧苡仙聯繫，遂於107年4月17日上午通知謝筑
    貞至臺南市政府警察局新化分局接受詢問，並徵得其同意後
    採集謝筑貞尿液送驗，檢驗結果呈可待因、嗎啡陽性反應，
    始查知上情。因認被告涉犯毒品危害防制條例第10條第1項
    之施用第一級毒品罪嫌等語。
二、按毒品危害防制條例部分條文於108年12月17日修正，於109
    年1月15日公布，其中修正之第20條、第23條及增訂之第35
    條之1，自109年7月15日施行。而現行毒品危害防制條例第3
    5條之1第2款前段規定：「本條例中華民國108年12月17日修
    正之條文施行前犯本條例第10條之罪之案件，於修正施行後
    ，審判中之案件，由法院依修正後規定處理」。又按毒品危
    害防制條例第20條第1項之程序，於檢察官先依刑事訴訟法
    第253條之1第1項、第253條之2之規定，為附命完成戒癮治
    療之緩起訴處分（下稱附命緩起訴）時，不適用之，毒品危
    害防制條例第24條第1項定有明文。次按「附命緩起訴」，
    並「完成」戒癮治療者，3年內再犯施用第一級或第二級毒
    品者，因其事實上已接受等同「觀察、勒戒」處遇，顯見再
    犯率甚高，原規劃之制度功能已無法發揮成效，自得依毒品
    危害防制條例第23條第2項或第24條第2項規定之相同法理，
    逕行提起公訴，無再依同條例第20條第1項重為聲請觀察、
    勒戒必要。
三、經查：
　㈠被告於107年4月17日凌晨，在上揭住處，以前開方式，施用
    第一級毒品海洛因1次，業據被告坦承不諱，並有臺南市政
    府警察局新化分局毒品案件嫌犯代號與真實姓名對照表、勘
    察採證同意書、台灣檢驗科技股份有限公司107年5月9日濫
    用藥物檢驗報告各1份附卷可稽。足認被告確有於上開時、
    地施用第一級毒品海洛因1次之事實。
　㈡本件被告所涉施用第一級毒品案件，經臺灣臺南地方檢察署
    檢察官於109年7月16日提起公訴，於109年7月23日繫屬於原
    審法院，此有臺灣臺南地方檢察署109年7月23日南檢文溫10
    9撤緩毒偵237字第1099047562號函上所蓋原審法院收狀日期
    戳印暨檢附之起訴書在卷可考，則依上開規定，本件被告涉
    嫌毒品危害防制條例第10條第1項之施用第一級毒品案件，
    應依修正後毒品危害防制條例規定處理。而被告前因施用毒
    品案件，經原審法院以99年度毒聲字第326號裁定送觀察、
    勒戒後，因認有繼續施用毒品傾向，再經原審法院以99年度
    毒聲字第662號裁定令入戒治處所強制戒治，於100年9月8日
    停止戒治釋放出所而執行完畢，並經臺灣臺南地方檢察署檢
    察官以100年度戒毒偵字第117號為不起訴處分確定，有臺灣
    高等法院被告前案紀錄表附卷可考。從而，本案被告施用第
    一級毒品行為時（即107年4月17日），距其前案（最近1次
    ）強制戒治執行完畢釋放，確已逾3年。
　㈢然被告本件施用毒品犯行，經臺灣臺南地方檢察署檢察官於1
    07年6月29日以107年度毒偵字第1676號為附命緩起訴，並於
    107年7月16日確定，緩起訴期間2年（107年7月16日起至109
    年7月15日止），嗣因被告於緩起訴期間，故意更犯有期徒
    刑以上刑之罪，而經檢察官於109年6月15日以109年度撤緩
    字第377號撤銷緩起訴處分等情，有該緩起訴處分書、撤銷
    緩起訴處分書、臺灣高等法院被告前案紀錄表在卷可憑。又
    被告於緩起訴期間，已完成戒癮治療一事，有臺灣臺南地方
    檢察署緩起訴處分附帶應履行必要命令處遇報告書、衛生福
    利部嘉南療養院108年7月22日嘉南司字第1080005905號函暨
    檢附之緩起訴戒癮治療結案評估摘要表、刑案系統觀護終結
    原因表在卷可按（見臺灣臺南地方檢察署107年度緩護療字
    第210號卷）。依前揭說明，被告既已完成戒癮治療，等同
    事實上已接受「觀察、勒戒」之處遇，檢察官依毒品危害防
    制條例第24條第2項之規定，於撤銷緩起訴後提起公訴，於
    法並無不合。
四、綜上所述，本案被告前於緩起訴期間所完成之戒癮治療，事
    實上已接受等同「觀察、勒戒」處遇，因前開緩起訴處分撤
    銷確定，顯見原規劃之制度功能已無法發揮成效，揆諸前揭
    說明，自應依毒品危害防制條例第24條第2項規定，逕行提
    起公訴，由法院為實體判決，無再依同條例第20條第3項、
    第1項重為聲請觀察、勒戒必要。原審未予詳究被告於本案
    緩起訴處分期間已完成戒癮治療，乃以被告所犯本案施用第
    一級毒品行為時，距其前案強制戒治執行完畢已逾3年，而
    為公訴不受理之諭知，尚有未洽。檢察官提起上訴，指摘原
    判決不當，理由雖有不同，但原判決既有可議之處，仍應由
    本院將原判決撤銷，另為維持被告之審級利益，併發回原審
    法院更為適法之處理，並不經言詞辯論為之。
據上論斷，應依刑事訴訟法第369條第1項但書、第372條，判決
如主文。　　　
中　　華　　民　　國　　109 　年　　12　　月　　31　　日
                  刑事第三庭    審判長法　官  陳連發
                                      法　官  何秀燕
                                      法　官  洪榮家
以上正本證明與原本無異。
如不服本判決應於收受送達後20日內向本院提出上訴書狀，其未
敘述上訴理由者，並得於提起上訴後20日內向本院補提理由書（
均須按他造當事人之人數附繕本）「切勿逕送上級法院」。
　　　　　　　　　　　　　　　　　　　書記官  郭馥萱
中　　華　　民　　國　　110 　年　　1 　　月　　4 　　日